【裁判字號】    91,保險,107
【裁判日期】    920915
【裁判案由】    給付保險金
【裁判全文】
臺灣臺北地方法院民事判決  九十一年度保險字第一○七號
    原      告  億立營造有限公司
    法定代理人  丁○○
    訴訟代理人  蘇俊維律師
    訴訟代理人  戊○○
    被      告  泰安產物保險股份有限公司
    法定代理人  丙○○
    訴訟代理人  王坤成律師
右當事人間給付保險金事件，經本院中華民國九十二年八月十八日行言詞辯論後，判
決
如左：
    主    文
原告之訴及假執行之聲請均駁回。
訴訟費用由原告負擔。
    事    實
甲、原告方面：
一、聲明：
（一）被告應給付原告新台幣（下同）八百六十三萬三千三百九十二元，及其中八百
      三十九萬四千三百七十九元部分，自起訴狀繕本送達翌日即民國（下同）九十
      一年九月二十八日起至清償之日止，依年息百分之五計算之利息。
（二）願供擔保，請准宣告假執行。
二、陳述：
    原告於民國（下同）八十九年七月間向南投縣政府承包「水里鄉投六一－一線道
    路災修工程」（下稱系爭工程），依該工程契約書之約定而於同年七月十八日，
    以系爭工程為保險標的，向被告投保（保單號碼０７０２第２９ＣＡ０２８７）
    以原告及其主、次承包商為被保險人之營造綜合保險，就工程財務損失險部份保
    險金額一千七百八十萬元，保險期間自同年七月十八日起至九十一年一月三日止
    ，依該保險基本條款第一章第一條第一項約定，凡屬契約所載之承保工程，於保
    險期間內在施工處所，因不可預料之意外事故所致之毀損或滅失，需予修復、重
    置時，被告即負賠償之責。嗣於九十年七月底，系爭工程之道路、擋土牆、排水
    系統因桃芝風災遭土石流沖毀，致原告損失達一千三百七十三萬一千九百元。被
    告於原告請求理賠後，委託英商麥理倫國際公證有限公司台灣分公司（下簡稱麥
    理倫公司）查估，並提出賠款接受書，載明原告願接受被告所提一千一百一十一
    萬三千四百四十四元之理賠金額，詎原告簽章後，被告卻拒未給付，爰依據賠款
    接受書之約定提起本訴，請求被告給付如聲明所示。
三、證據：提出營造綜合保險單、桃芝風災損失清單、賠款接受書、億營字第八號函
    文、政府採購法節錄、結算驗收證明書、工程請款單及工程估驗計價表、行政院
    公共工程委員會八十八年十一月二十九日（八八）工程企字第八八一九六三五號
    函、理算書（均影本）等件為證，並聲請訊問證人甲○○、乙○○。
乙、被告方面：
一、聲明：
（一）原告之訴及假執行之聲請均駁回。
（二）如受不利判決，願以現金或世華聯合商業銀行可轉讓定期存單預供擔保請准宣
      告免為假執行。
二、陳述：
    依兩造間保險契約第三條約定：「本公司之保險責任‧‧‧至啟用、接管或驗收
    ，或保險期間屆滿之日終止，並以其先屆至者為準。倘承保工程之一部份經啟用
    、接管或驗收，本公司對該部分之保險責任即行終止」。而原告與業主南投縣政
    府間之工程契約第十七條第七項「工程保管」第一款約定：「在工程未經驗收移
    交接管單位接收前，所有已完成之工程‧‧‧其部分經驗收付款，其所有權屬甲
    方（指南投縣政府）‧‧‧」，足見工程經驗收付款之部分，所有權依工程契約
    已屬南投縣政府，其危險負擔已由南投縣政府負擔，原告即無庸負擔該部分之工
    程損失。又雖未經驗收付款但已經完工之部分，若需修復重做部分，而其材料由
    甲方即南投縣政府按實供給者，原告亦無損失。本件原告所提之賠款接受書上載
    之賠償數額尚未經確認，自不發生效力，應以其後確經麥理倫公司理算過之公證
    報告為賠償數額之準據，故原告依此未生效力之賠款接受書提起本訴，自屬無據
    。
三、證據：提出原告與南投縣政府之工程契約書、被告公司九十一年三月二十九日函
    （以上均影本）、麥理倫公司公證報告各一件為證。
    理      由
一、原告起訴原聲明求為判決被告應給付一千一百一十一萬三千四百四十四元，及自
    起訴狀繕本送達翌日即九十一年四月二十四日起至清償之日止，按年息百分之五
    計算之利息，嗣因被告於同年九月三十日當庭給付二百七十一萬九千零六十五元
    ，而減縮聲明為被告應給付原告八百六十三萬三千三百九十二元，及其中八百三
    十九萬四千三百七十九元部分，自九十一年九月二十八日起至清償之日止，按年
    息百分之五計算之利息，核與民事訟法第二百五十五第一項第三款之規定相符，
    應予准許，合先敘明。
二、本件原告主張兩造於八十九年七月十八日簽訂保單號碼０７０２第２９ＣＡ０２
    ８７之營造綜合保險契約，以原告向訴外人南投縣政府承包之系爭工程為保險標
    的，就營造工程財物損失部分投保金額為一千七百八十萬元，保險期間自八十九
    年七月十八日至九十一年一月三日止。嗣於九十年七月底，系爭工程之道路、擋
    土牆、排水系統即因桃芝風災而遭土石流沖毀之事實，業據其提出營造綜合保險
    單一件（見臺灣南投地方法院九十一年度保險字第二號卷第九頁至第十一頁）為
    證，並為被告所不爭執，而被告亦已依麥理倫公司出具之公證報告，當庭給付原
    告二百七十一萬九千零六十五元（見本院卷第六六頁），是原告前開主張被告承
    保之系爭工程確於九十年七月底因桃芝風災而受有損失之事實，應可信為真實。
三、惟原告主張其承包之系爭工程因桃芝風災係受有一千一百一十一萬三千四百四十
    四元本息之損失，並提出賠款接受書一紙為證，則為被告所否認，並以前開賠款
    接受書上載之數額未經確認，尚不發生效力，應以其後麥理倫公司出具之公證報
    告為賠償數額之準據等語，資為抗辯。經查前開賠款接受書業已載明：「一、．
    ．．惟該項賠償數額及賠償責任仍須俟保險人確認後始生效力。」、「四、本公
    司（即原告）了解任何上述理賠金額之計算，並不一定就為往後保險或以後損失
    之理算根據」等語（見前揭卷第十三頁），參之證人即麥理倫公司之公證人甲○
    ○亦到場證稱：「．．．原證九（即理算書）是我們在風災之後，勘查保險標的
    損失之後所作製的。．．．．新台幣壹仟壹佰壹拾壹萬仟肆佰肆拾肆元建議淨
    賠額是我們查估後理算出來應賠的金額，公證報告是證人己○○製作的，過程我
    也瞭解，其內所付的理算表與原證九的差異只在於「估驗」、「驗收」的不同，
    主要是針對損失來理算，賠償是根據保單條文計算，保單是屬於保險公司的專業
    ，我們尊重其看法，公證報告書上面的理賠金為新台幣貳佰柒拾壹萬玖仟零陸拾
    伍元，金額不同是因為原告已經領走南投縣政府工程估驗款，所以從壹仟壹佰壹
    拾壹萬仟肆佰肆拾肆元扣除後，剩餘貳佰柒拾壹萬玖仟零陸拾伍元．．．．」
    、「（在做原證九的理算金額時是否要經過保險人的確認及同意才發生效力？）
    是，我們只有建議權。」（見本法院卷第一三二頁）、「（公證書與原證九何者
    為貴公司最後的理算金額？）最後的建議金額是公證報告。」（見本院卷第一三
    三頁）等語。而原告始終不能提出前開賠款接受書擲回被告後，確經被告確認之
    相關證據以為證明，是被告辯稱本件賠償數額並未經其確認，尚未發生效力，應
    以麥理倫公司最後出具之公證報告所載之金額為據等語，信屬可取。原告雖主張
    其既接受被告出具之賠款接受書，被告即應依上載之金額給付，無所謂再行確認
    之問題云云，惟此與前開賠款接受書所載內容及證人甲○○所為之證詞不符，即
    無可取。準此，原告執此尚未生效之賠款接受書提起本訴，請求被告給付如聲明
    所示之金額，即屬乏據，不應准許。本件原告之訴既不應准許，是其假執行之聲
    請，亦失所附麗，不應准許。
四、至兩造其餘之攻擊或防禦方法，及未經援用之證據，經本院斟酌後，認為均不足
    以影響本判決之結果，自無逐一詳予論駁之必要，併此敘明。
五、結論：本件原告之訴為無理由，依民事訴訟法第七十八條，判決如主文。
中      華      民      國    九十二    年      九      月      十五    日
                                        民事第三庭法    官  林振芳
右為正本係照原本作成
如對本判決上訴，須於判決送達後廿日內向本院提出上訴狀
中      華      民      國    九十二    年      九      月      十六    日
                                                  書 記 官  葛映嵐


司法院資訊處製作；財團法人民間司法改革基金會備份。
